【裁判字號】    89,訴,973
【裁判日期】    891103
【裁判案由】    偽造文書等
【裁判全文】
臺灣板橋地方法院刑事判決                          八十九年度訴字第九七三號
    公  訴  人  臺灣板橋地方法院檢察署檢察官
    被      告  甲○○
                丙○
右列被告因偽造文書等案件，經檢察官提起公訴 (八十八年度偵字第二一一七０號、
八十九年度偵字第九０九八號)，本院判決如左：
    主  文
甲○○、丙○共同連續行使偽造私文書，足以生損害於他人，各處有期徒刑陸月。均
緩刑年。
    事  實
一、甲○○於民國八十四年十月二十五日，在臺北市○○街三十巷七號住處，自任會
    首，召集如附表一所示之互助會一組，會期自八十四年十月二十五日起至八十六
    年六月二十五日止，連會首共二十二會（起訴書誤載為二十三會），會款每會新
    臺幣（下同）一萬元，於每月二十五日開標，其中會員丙○並介紹友人乙○○以
    「家展」名義參加上開互助會二會，每月應繳會款亦均由丙○轉交予甲○○收受
    。嗣因丙○積欠甲○○六十餘萬元，二人乃共同意圖為自己或第三人不法之所有
    及利益，且基於概括犯意，未經乙○○同意，連續二次，於如附表二所示之時間
    ，冒用乙○○所加入之會員「家展」名義，由甲○○偽造彼之署押及得標金，作
    成標單，復持以行使而得標，足以生損害於各活會會員及乙○○，並以此詐術致
    活會會員誤信為上述會員得標而陷於錯誤，如數交付會款共予甲○○（其冒標時
    間、得標金及冒標金額詳如附表二所示），共計二十五萬二千元，甲○○並將上
    開得標金抵銷丙○所積欠之欠款而免除其債務。嗣乙○○於八十五年十月二十五
    日前往競標時，始由會首甲○○告知其所加入之二會業已標取，始查知上情。
二、案經乙○○訴請臺灣板橋地方法院檢察署檢察官偵查起訴。
    理  由
一、右揭犯罪事實，業據被告甲○○、丙○於偵審中均坦承不諱，且與告訴人乙○○
    於偵審中指述之情節相符，復有互助會單一紙附卷可稽。是被告等明知未得乙○
    ○同意，猶冒用其所加入之會員「家展」名義，由被告甲○○偽造彼之署押及得
    標金，作成標單，持以行使而標取會款，致使各活會會員陷於錯誤，陸續交付會
    款，並將之抵充被告丙○積欠之欠款，渠等有共同不法意圖甚明，從而罪證明確
    ，被告等犯行堪以認定。
二、核被告甲○○、丙○所為，均係犯刑法第二百二十條、第二百十六條、第二百十
    條之行使偽造私文書罪及第三百三十九條第一項、第二項之詐欺取財、詐欺得利
    罪（按被告等將冒標所得之會款抵償被告丙○積欠甲○○之欠款而免除其債務，
    此部分犯行同時觸犯刑法第三百三十九條第二項之罪，起訴書論罪法條漏未論列
    ，惟於起訴之犯罪事實業已論及，本院自得併予審酌，附此敘明）。又被告等彼
    此間有犯意聯絡及行為分擔，為共同正犯。又被告等偽造署押為偽造私文書之部
    分行為，不另成罪。又其等偽造私文書之低度行為為行使之高度行為所吸收，不
    另論罪。又被告於當次開標時之詐欺行為，其詐欺對象包括被冒名之活會會員及
    其他活會會員多次，乃一行為觸犯數罪名，為想像競合犯。又其先後多次行使偽
    造私文書及詐欺犯行，時間緊接，犯罪構成要件相同，顯係基於概括之犯意而為
    ，應依連續犯之規定論以一罪，並依法加重其刑。又所犯上開行使偽造私文書及
    詐欺取財、詐欺得利三罪間，有方法結果之牽連關係，為牽連犯，應從一重之行
    使偽造私文書罪處斷。爰審酌被告等犯罪之動機、目的、手段、所生危害及犯後
    態度，且與被害人達成和解等一切情狀，分別量處如主文所示之刑，以示懲儆。
    又被告甲○○於八十年間雖曾因賭博罪，經臺灣士林地方法院判處有期徒刑七月
    ，罰金一萬元，緩刑三年，嗣緩刑期滿未經撤銷，其罪刑之宣告失其效力，與未
    曾受徒刑之宣告相同（二十八年上字第二００九號判例要旨參照），另被告丙○
    則並無前科，此有臺灣高等法院檢察署刑案紀錄簡覆表二份在卷足憑，其等因一
    時失慮，致罹刑典，事後已坦承犯行，深具悔意，且與告訴人達成和解，此有臺
    北縣蘆洲市調解委員會調解書乙紙附卷，經此刑之宣告後，應知警惕而無再犯之
    虞，本院因認暫不執行其刑為當，併予以宣告緩刑三年，用啟自新。
三、至偽造之標單雖未扣案，惟各該標單已於當次開標後即隨之丟棄，業據被告甲○
    ○於本院審理中供明在卷，是其偽造之如附表二所示活會會員之署押均已併同該
    標單而滅失，自毋庸於本案宣告沒收之，附此敘明。
據上論斷，應依刑事訴訟法第二百九十九條第一項前段，刑法第二十八條、第五十六
條、第二百十六條、第二百十條、第二百二十條、第三百三十九條第一項、第二項、
第五十五條、第七十四條第一款，罰金罰鍰提高標準條例第一條前段，判決如主文。
本案經檢察官曾文鍾到庭執行職務。
中      華      民      國      八十九      年    十一    月    三      日
                                      臺灣板橋地方法院刑事第六庭
                                           法  官  徐  蘭  萍
右正本證明與原本無異
如不服本判決，應於送達後十日內向本院提出上訴狀
                                          書記官  藍  淑  芬
中      華      民      國      八十九      年    十一    月    八      日
附錄本案論罪科刑法條全文：
刑法第二百十條
偽造、變造私文書，足以生損害於公眾或他人者，處五年以下有期徒刑。
刑法第二百十六條
行使第二百十條至第二百十五條之文書者，依偽造、變造文書或登載不實事項或使登
載不實事項之規定處斷。
刑法第三百三十九條第一項
意圖為自己或第三人不法之所有，以詐術使人將本人或第三人之物交付者，處五年以
下有期徒刑、拘役或科或併科一千元以下罰金。
附表一：被告甲○○召集互助會之起迄時間、地點及會員之名單
時間：自八十四年十月二十五日至八十六年六月二十五日止
地點：臺北市○○街○○街三十巷七號
會員名單：福州姐、阿如、麗琴、阿卿、阿秋（二會）、阿梓、玉雲、陳太太、福記
          、海明、秀鳳、劉鳳銀、林淑媛（二會）、黃玉惠、黃佳祺、麗華、家展
          （二會）、李聰輝，連會首共二十二會。
附表二：被告等冒用活會會員之時間、得標金及詐得金額
編號  時    間        被冒標會員  得標金        詐得金額
一    八十六年一月二  家展        三千元        （10000─3000）x18=126000
      十五日
二    八十六年二月二  家展        三千元        （10000─3000）x18=126000
      十五日                                     因被告等連續冒標，故活會
                                                 會員人數並無變更
共詐得二十五萬二千元。


司法院資訊處製作；財團法人民間司法改革基金會備份。
